臺灣高等法院刑事裁定
109年度侵聲再字第36號
再審聲請人 
即受判決人  陳勇叡



代  理  人  王東山律師
            林孝甄律師
上列再審聲請人即受判決人因妨害性自主案件，對於本院108年
度侵上訴字第115號，中華民國109年3月18日第二審確定判決（
第一審案號：臺灣新北地方法院107年度侵訴字第117號；起訴案
號：臺灣新北地方檢察署107年度偵字第3310號），聲請再審，
本院裁定如下： 
    主  文
再審之聲請駁回。
    理  由
一、按民國109年1月8日修正公布，同月10日施行之刑事訴訟法
    增訂第429條之2前段規定，聲請再審之案件，除顯無必要者
    外，應通知聲請人及其代理人到場，並聽取檢察官及受判決
    人之意見。本院已依法通知再審聲請人即受判決人甲○○（下
    稱聲請人）及其代理人到場，並聽取檢察官、聲請人及其代
    理人之意見（見本院卷第119至第121頁），合先敘明。
二、聲請意旨略以：
（一）依國泰綜合醫院、衛生福利部臺北醫院告訴人A女之精神
      科門診治療評估紀錄（再證3），可知告訴人A女於本案案
      發前即因家庭、父母等因素，長期失眠就醫，與聲請人無
      關，而告訴人A女之父親職業為藥師，能輕易提供處方藥
      之失眠藥，且坊間有效之安眠藥、抗憂鬱之藥品多含有Cl
      onazepam，此有Clonazepam之用途介紹（再證4）可稽，
      是以告訴人A女極有可能係前一晚服用安眠藥或抗憂鬱藥
      ，而有藥物殘留體內，或基於仙人跳之動機於當天服用，
      導致驗尿報告驗出Clonazepam，此驗尿報告至多僅能證明
      告訴人A女尿液中有此成分，但無法證明此成分係聲請人
      故意施以藥劑。又依衛生福利部臺北醫院告訴人A女之精
      神科門診治療評估紀錄（再證3）可知，告訴人A女不知何
      故被人通報119，當救護車抵達時，告訴人A女雖拒絕上救
      護車仍遭強制送急診，當時醫院有進行毒物檢測，事後告
      訴人A女復未經醫院同意而擅自離院，且告訴人A女臉書帳
      戶名稱為「海洛英」、「古柯鹼」，凡此均可合理懷疑告
      訴人A女有施用毒品，本案之驗尿報告呈現之結果亦可能
      係因告訴人A女施用毒品後所致，原確定判決未及審酌調
      查，符合再審之要件。
（二）又據臺北市立聯合醫院和平婦幼院區告訴人A女案發當天
      之病歷（再證6），可見告訴人A女於案發當天即106年12
      月16日晚間11時，在醫院主訴之內容：案發當天喝了聲請
      人給的柳橙汁後，感覺頭昏昏沉沉想睡覺，躺在床上時有
      些許意識，感覺聲請人觸摸身體親吻嘴唇與胸部，事後便
      睡去，直到聲請人把告訴人A女叫醒，離開旅館後，告訴
      人A女有詢問聲請人之後還有無發生其他事情，聲請人表
      示有與其發生性行為等語，此與告訴人A女於108年2月27
      日原審審理時具結證稱：其後面拍一拍就躺在床上，突然
      覺得沒力氣，又昏昏沉沉的，後面就沒印象了，之後有印
      象時，已經在臺北地下街了等語，並不相符，足證告訴人
      A女所言不實。
（三）再者，告訴人A女與聲請人之通訊軟體Messenger對話內容
      中，告訴人A女對聲請人稱：「你壓著我強迫要我跟你發
      生關係」云云，顯然亦與第一審認定告訴人A女昏迷，及
      原審認定告訴人A女係因藥劑作用，身體乏力，無法抵抗
      等事實，均不相符，輔以卷內證人即案發當晚受理告訴人
      A女報案之員警張伊均所證述之情節，足以綜合判斷告訴
      人A女所言不實，而原確定判決有判決理由前後矛盾，認
      定事實與卷內事證不符之違誤，且有違無罪推定原則、嚴
      格證據主義。
（四）復審酌卷內衛生部食品藥物管理署108年1月11日FDA管字
      第1079904621號函、照片拍攝時間、告訴人A女之臉書通
      訊軟體內容及時序，均能證明告訴人A女確實係在說謊，
      不論單獨或綜合卷內事證判斷，均足以證明聲請人絕無施
      以藥劑，告訴人A女當時沒有陷入昏迷或無力抵抗，雙方
      係合意性交。
（五）綜上所述，爰依刑事訴訟法第420條第1項第6款之規定，
      提起再審等語。並提出國泰綜合醫院、衛生福利部臺北醫
      院告訴人A女之精神科門診治療評估紀錄（再證3，見本院
      卷第59至75頁）；Clonazepam之用途介紹（再證4，見本
      院卷第77至80頁）；告訴人A女之父親筆錄節本1份（再證
      5，見本院卷第81至82頁，同侵訴卷第204至205頁）；臺
      北市立聯合醫院和平婦幼院區告訴人A女案發當天之病歷0
      份（再證6，見本院卷第83至84頁，同侵上訴卷第184頁）
      等件為佐。
三、次按法院認為聲請再審之程序違背規定者，應以裁定駁回之
    ，刑事訴訟法第433條前段定有明文。法院認為無再審理由
    者，應以裁定駁回之；經前項裁定後，不得更以同一原因聲
    請再審，同法第434條第1項、第3項亦有明文。又不得更以
    同一原因聲請再審者，限於法院以再審無理由而駁回之裁定
    ，不包括以再審不合法而駁回之裁定。所謂「同一原因」，
    係指同一事實之原因而言；是否為同一事實之原因，應就重
    行聲請再審之事由暨其提出之證據方法，與已經實體上裁定
    駁回之先前聲請，是否完全相同，予以判斷，若前後二次聲
    請再審原因事實以及其所提之證據方法相一致者，即屬同一
    事實之原因，自不許其更以同一原因聲請再審（最高法院10
    3年度台抗字第197號、102年度台抗字第758號裁定意旨參照
    ）。
四、再按104年2月4日修正公布，同年月6日生效施行之同法第42
    0 條第1項第6款、第3項分別修改增訂為：「有罪之判決確
    定後，因發現新事實或新證據，單獨或與先前之證據綜合判
    斷，足認受有罪判決之人應受無罪、免訴、免刑或輕於原判
    決所認罪名之判決者。為受判決人之利益，得聲請再審」、
    「所謂新事實或新證據，指判決確定前已存在或成立而未及
    調查斟酌，及判決確定後始存在或成立之事實、證據」，故
    修正後所謂發現之新證據，不以該證據於事實審法院判決前
    業已存在為限，即判決確定後始存在或成立之事實、證據，
    亦無不可，且就證據本身可單獨或綜合判斷觀察，認為足以
    動搖原有罪之確定判決，而為受判決人無罪、免訴、免刑或
    輕於原判決所認罪名之判決者為限，得聲請再審，倘未具備
    上開要件，即不能據為聲請再審之原因，依上開規定，無論
    修法前後，於判決確定前已存在或成立，且經法院調查及斟
    酌之證據，均非該條款規定所謂之「新證據」，亦不能據為
    聲請再審之原因（最高法院104年度台抗字第331號裁定意旨
    參照），故所謂新事實或新證據，須就證據本身可單獨或綜
    合判斷觀察，認為足以動搖原有罪之確定判決，而為受判決
    人無罪、免訴、免刑或輕於原判決所認罪名之判決者為限，
    得聲請再審，倘未具備上開要件，即不能據為聲請再審之原
    因。依上開規定，無論修法前後，於判決確定前已存在或成
    立，且經法院調查及斟酌之證據，均非該條款規定所謂之「
    新證據」。次按「新修正的刑事訴訟法第四百二十條第一項
    第六款，雖然規定：判決確定後，『因發現新事實、新證據
    ，單獨或與先前之證據綜合判斷，足認受有罪判決之人應受
    無罪、免訴、免刑或輕於原判決所認罪名判決者』，得聲請
    再審，學理上稱為確實性、明確性或顯著性要件。但從反面
    言，若聲請再審之人，所提出或主張的新事實、新證據方法
    或新證明方式，無論單獨或與其他先前卷存的證據資料，綜
    合觀察、判斷，無從在客觀上令人形成足以推翻原確定判決
    所確認的事實，或鬆動其事實認定的重要基礎，亦即於確定
    判決的結果根本不生影響，無所謂應受無罪、免訴、免刑或
    輕於原判決所認罪名的情形存在，自不能准許遽行開啟再審
    之門，而破壞了判決的安定性。」（最高法院104年度台抗
    字第661號裁定意旨參照）。
五、經查：本件聲請人曾執以告訴人A女之父親職業為藥師，其
    有取得藥劑之管道，且告訴人A女臉書帳戶名稱為「海洛英
    」、「古柯鹼」，可合理懷疑告訴人A女有取得藥品之管道
    及施用毒品，以及上揭聲請意旨（三）、（四）所示之同一
    原因，向本院聲請再審，經本院以109年度侵聲再字第12號
    裁定，以其所據事證，核與其主張刑事訴訟法第420條第1項
    第6款規定之要件不符，而認聲請人再審之聲請為無理由，
    予以駁回在案，有聲請人之本院被告前案紀錄表、上開本院
    裁定附卷可稽，並經本院調閱本院109 年度侵聲再字第12號
    案卷核閱無訛。茲聲請人以上揭聲請意旨（三）、（四）所
    示等同一原因事實重行向本院聲請再審，然並未提出其他新
    事實、新證據，況聲請意旨所述核係就原確定判決依法調查
    之結果，本於論理法則、經驗法則，取捨證據後所認定之事
    實，並已經詳為說明審酌之事項再重為爭執其內容，揆諸前
    揭說明，其聲請再審程序顯然違背法律規定，且無從補正，
    是其此部分聲請並不合法，應予駁回。
六、再查： 
（一）原確定判決係憑聲請人之供述；告訴人A女於警詢、偵查
      、法院審理時之指述，及證人李承哲、張伊君、黃詠鑫之
      證述，佐以聲請人所駕車輛詳細資料報表、汽車旅館出入
      口監視器畫面、聲請人與告訴人A女間之通訊軟體Messeng
      er對話內容翻拍照片、聲請人在美麗殿汽車旅館之刷卡消
      費明細表、內政部警政署刑事警察局107年2月12日刑生字
      第1068028553號鑑定書、臺北榮民總醫院臨床毒物與職業
      醫學科107.01.21檢驗報告（檢體代號0000-000000號）、
      衛生福利部食品藥物管理署108年1月11日FDA管字第10799
      04621號函、告訴人A女與證人黃詠鑫間之Messenger訊息
      內容等證據，認定聲請人於106年12月2日，在臺北市花博
      公園參加外拍活動結識告訴人A女。聲請人於同年月7日夜
      間11時17分許，透過Facebook傳送Messenger訊息，邀約
      告訴人A女至旅館進行外拍攝影，告訴人A女應允，聲請人
      即於同年月16日上午10時37分許，駕駛車牌號碼000-0000
      號自小客車搭載告訴人A女，前往新北市○○區○○路000號之
      美麗殿精品汽車旅館812號房，告訴人A女化妝及更換服飾
      後，即依照聲請人之指示進行拍攝，聲請人竟起不軌之心
      ，基於以藥劑為強制性交之犯意，將含有氯硝西泮成分之
      藥劑（無證據證明聲請人知悉該藥劑含有第四級毒品氯硝
      西泮成分）摻入柳橙汁內交付告訴人A女，告訴人A女不疑
      有他飲用後，於下午2時10分至下午3時37分期間內之某時
      ，待告訴人A女藥性發作後，聲請人即上前撫摸告訴人A女
      ，告訴人A女驚覺，卻因該藥劑之作用，以致身體乏力、
      無法抵抗，僅能以口頭表示拒卻之意，聲請人仍違反告訴
      人A女意願，以陰莖插入告訴人A女之陰道，而對告訴人A
      女為強制性交行為得逞等事證明確，據此認聲請人所為，
      係犯刑法第222條第1項第4款之以藥劑犯強制性交罪，復
      於理由欄內詳為說明聲請人及其選任辯護人所為告訴人A
      女當天是清醒的，聲請人提供給告訴人A女喝的柳橙汁沒
      有摻入藥劑，告訴人A女之父親是藥師，有取得藥物之管
      道，告訴人A女有可能是在離開旅館前或之後，自行少量
      服用藥物，且告訴人A女當日中午12時1分至下午4時52分
      與證人黃詠鑫之對話內容正常，於當日下午2時10分與告
      訴人合照甚至微笑比Y手勢，故告訴人A女與聲請人係合意
      發生性交行為等辯解何以不可採，及所憑之依據與得心證
      之理由，是原確定判決所為論斷，均有卷存證據資料可資
      覆按，參互判斷作為判決之基礎，核無任何憑空推論之情
      事，且所為論斷與經驗法則、論理法則均無違，更無理由
      欠備之違法情形。
（二）聲請人固執前揭聲請意旨(一)、（二）部分所示情詞，作
      為聲請再審理由，惟以：
（１）原確定判決參酌卷內所有證據資料等，相互勾稽，為綜合
      判斷，本於調查所得心證，認定聲請人明知告訴人A女實
      無與其發生性交行為之意願，竟仍為逞一己私慾，在告訴
      人A女飲料內下藥，使不知情之告訴人A女喝下，於告訴人
      A女藥力發作無力抗拒之下，予以強制性交得逞，而認聲
      請人係犯刑法第222條第1項第4款之以藥劑犯強制性交罪
      ，業已定其取捨並說明理由（見原確定判決第3至11頁）
      ，並就聲請人及其於原審之辯護人所為答辯，於判決理由
      中詳予指駁其不可採之理由、依據。　　　
（２）聲請意旨雖指稱：告訴人A女於本案案發前即長期失眠就醫
      ，而告訴人A女之父親職業為藥師，能輕易提供處方藥之
      失眠藥，且坊間有效之安眠藥、抗憂鬱之藥品多含有Clon
      azepam，是以告訴人A女極有可能係前一晚服用安眠藥或
      抗憂鬱藥，或基於仙人跳之動機於當天服用，導致驗尿報
      告驗出Clonazepam。又案發後告訴人A女經送醫有進行毒
      物檢測，事後告訴人A女復未經醫院同意而擅自離院，且
      告訴人A女臉書帳戶名稱為「海洛英」、「古柯鹼」，凡
      此均可合理懷疑告訴人A女有施用毒品，本案之驗尿報告
      呈現之結果亦可能係因告訴人A女施用毒品後所致，原確
      定判決未及審酌調查，符合再審之要件等節。然原確定判
      決業於理由欄詳如說明聲請人及其辯護人辯以告訴人A女
      有自行服用藥物一情何以無足採取（見原確定判決第8頁
      ），而證據取捨之採證問題，為事實審法院自由判斷裁量
      權之行使，亦即事實審法院依憑論理法則及經驗法則，本
      其自由心證對證據予以取捨及判斷所為之結果，核屬其職
      權之適法行使，已難徒憑聲請人之己見或主觀臆測之詞，
      任意主張對證據有相異之評價，以此指摘原確定判決不當
      為由而聲請再審。且經核上開聲請意旨所據再證3、再證4
      ，其中再證3之國泰綜合醫院精神科門診病歷及門診治療
      評估記錄單、心理衡鑑及心理治療報告紙等件（見本院卷
      第59至68頁），就醫日期為107年2月12日、108年9月23日
      ，衡鑑日期則為107年4月19日，而原確定判決業於理由欄
      已詳如說明告訴人A女是因憂鬱症，於107年2月12日至國
      泰綜合醫院精神科門診，於同年4月19日接受心理治療，
      顯非本件行為時之就醫診療用藥情況（見原確定判決第8
      頁），復觀諸再證3之108年9月23日國泰綜合醫院精神科
      門診病歷及治療評估記錄單及108年7月7日衛生福利部臺
      北醫院急診病歷等件，亦均非本件行為時，告訴人A女之
      就醫診療用藥情況，至再證4Clonazepam之用途介紹，其
      內容亦僅說明Clonazepam有鎮靜、安眠、治療癲癇之臨床
      用途等項，稽此，可見上開證據並未足以佐證聲請人本件
      聲請再審所主張之待證事實（即告訴人A女極有可能係自
      行服用安眠藥或抗憂鬱藥導致驗尿報告驗出Clonazepam）
      ，均難認具有明確性，核與刑事訴訟法第420 條第1 項第
      6 款所定要件不符，且不論單獨或與先前之證據綜合判斷
      ，亦難動搖原確定判決所認定之事實，而使聲請人受無罪
      、免訴、免刑或輕於原確定判決所認罪名之判決。
（３）聲請意旨復指以：告訴人A女於案發當天晚間在醫院主訴之
      上開內容，核與告訴人A女於108年2月27日原審審理時所
      為之證述，顯不相符，足證告訴人A女所言不實等語，並
      以再證6為證。然原確定判決詳述就卷內證據調查之結果
      ，為綜合判斷取捨，認定告訴人A女之指述符實可採，並
      有相關事證足以補強告訴人A女指述之憑信性等節（見原
      確定判決第3 至6 頁），為事實審法院職權之適當行使。
      而再證6在原確定判決前已存在及顯現，且業經原審依採
      證認事之職權本其自由心證予以取捨及判斷，是認聲請意
      旨此部分所指係就原確定判決認定事實、證據採酌，以及
      詳為說明審酌之事項，徒憑己見任意主張對證據有相異之
      評價，重覆為爭執，要與刑事訴訟法第420 條第1 項第6 
      款所定「發現新事實或新證據」之要件有間，且再證6亦
      非原審漏未斟酌之證據無訛。
七、綜上所述，本件再審之聲請，就上揭聲請意旨（三）、（四
    ）所示之再審理由部分，均不合法；其餘聲請意旨部分，則
    或係就原確定判決依法調查之結果，本於論理法則、經驗法
    則，取捨證據後所認定之事實，並已經詳為說明審酌之事項
    再重為爭執其內容，或所提出之證據，經單獨或與先前各項
    證據綜合判斷，不足認為聲請人應受無罪、免訴、免刑或輕
    於原判決所認罪名之判決，亦核與刑事訴訟法第420 條第1 
    項第6 款所定再審之要件均不相符，自無理由。是以本件再
    審之聲請，應予駁回。
據上論斷，應依刑事訴訟法第433 條、第434 條第1 項，裁定如
主文。
中　　華　　民　　國　　110 　年　　1 　　月　　22　　日
                  刑事第十九庭審判長法　官  曾淑華
                                    法　官  陳文貴
                                    法　官  王美玲
以上正本證明與原本無異。
如不服本裁定，應於收受送達後10日內向本院提出抗告狀。
                                    書記官  李逸翔
中　　華　　民　　國　　110 　年　　1 　　月　　22　　日